【裁判字號】    97,易,130
【裁判日期】    970512
【裁判案由】    毒品危害防制條例
【裁判全文】
臺灣高雄地方法院刑事判決               97年度易字第130號
公  訴  人  臺灣高雄地方法院檢察署檢察官
被      告  甲○○
上列被告因違反毒品危害防制條例案件，經檢察官聲請簡易判決
處刑（96年度毒偵字第9378號、第9791號），本院認不宜以簡易
判決處刑，改依通常程序審理，嗣被告於準備程序進行中就被訴
事實為有罪之陳述，經告知簡式審判程序之旨，並聽取被告與公
訴人之意見後，本院裁定改依簡式審判程序審理，並判決如下：
    主  文
甲○○施用第二級毒品，累犯，處有期徒刑伍月；又施用第二級
毒品，累犯，處有期徒刑伍月。應執行有期徒刑捌月。
    事  實
一、甲○○前因施用毒品案件，經本院以90年度毒聲字第7398號
    裁定送觀察、勒戒，認無繼續施用毒品之傾向，於民國90年
    12月31日釋放（執畢日期為91年1 月10日），並經臺灣高雄
    地方法院檢察署檢察官於90年12月29日以90年度毒偵字第57
    03號為不起訴處分確定。復於94年間因施用毒品、持有毒品
    案件，經本院以94年度簡上字第611 號、94年度簡字第5781
    號判決分別判處有期徒刑6 月、拘役40日確定，2 罪接續執
    行，於95年10月7 日縮刑期滿執行完畢。
二、詎仍不知悔改，明知甲基安非他命係毒品危害防制條例第2
    條第2 項第2 款所明定之第二級毒品，不得持有、施用，竟
    於前開觀察、勒戒執行完畢釋放後，5 年內之94年間再犯施
    用毒品之罪，經本院以上開判決判處有罪確定後，復基於施
    用第二級毒品甲基安非他命之犯意，分別於下列時、地及方
    式施用甲基安非他命，並分別為警查獲：
  (一)於96年9 月17日某時許，在高雄市○○區○○路123 號17樓
    之6 住處內，以將甲基安非他命置入玻璃球內點火燒烤吸食
    煙氣之方式，施用甲基安非他命1 次。嗣於同年月18日下午
    1 時30分許，在高雄市○○區○○路與廣州街口，因行跡可
    疑為警攔查，並徵得其同意採集尿液送驗，結果呈甲基安非
    他命陽性反應，而悉上情。
  (二)於96年10月8 日晚間某時許，在高雄市○○區○○路123 號
    17樓之6 住處內，以將甲基安非他命置入玻璃球內點火燒烤
    吸食煙氣之方式，施用甲基安非他命1 次。嗣於同年月10日
    上午10時10分許，在高雄市○○區○○路與河北路口，因行
    跡可疑為警攔查，並徵得其同意採集尿液送驗，結果呈甲基
    安非他命陽性反應，而悉上情。
三、案經高雄市政府警察局苓雅分局移送臺灣高雄地方法院檢察
    署檢察官偵查後聲請簡易判決處刑。
    理  由
一、本件被告甲○○所為係犯死刑、無期徒刑、最輕本刑為3 年
    以上有期徒刑以外之罪，其於準備程序中就被訴事實為有罪
    之陳述，經法官告知簡式審判程序要旨並聽取公訴人、被告
    之意見，經被告同意適用簡式審判程序後，本院亦認無不得
    或不宜改依簡式審判程序進行之處，爰依刑事訴訟法第273
    條之1 第1 項、第284 條之1 規定裁定進行簡式審判程序。
二、上揭事實，業據被告於本院審理時坦承不諱，且被告於96年
    9 月18日下午2 時30分及同年10月10日上午10時50分，2 次
    為警查獲後所採集之尿液經送檢驗結果，均呈甲基安非他命
    陽性反應，有高雄市立凱旋醫院96年10月8 日濫用藥物尿液
    檢驗報告（檢體編號F-96563） 、96年10月22日濫用藥物尿
    液檢驗報告（檢體編號F-96594） 各1 紙及高雄市政府警察
    局苓雅分局偵辦麻藥煙毒案件嫌疑人尿液採證代碼對照表各
    1 紙附卷可稽。又人體施用甲基安非他命後，其主要代謝物
    中，未改變型態之甲基安非他命占施用劑量達百分之43，安
    非他命則約為百分之5 ；人體若係施用安非他命後，主要代
    謝物中則有未改變型態之安非他命，但無甲基安非他命，此
    經法務部調查局以93年5 月4 日調科壹字第09362413980 號
    函釋明在案。足見人體若施用安非他命，其尿液代謝物不可
    能出現甲基安非他命，惟人體若施用甲基安非他命，其尿液
    代謝物除主要有甲基安非他命外，亦可能有少量之安非他命
    ，是尿液檢驗報告所載被告之尿液呈現安非他命及甲基安非
    他命之陽性反應，係指被告之尿液含有代謝物安非他命及甲
    基安非他命，被告係施用第二級毒品甲基安非他命至明，尚
    難以被告尿液呈「安非他命」與「甲基安非他命」陽性反應
    ，即遽論被告施用「安非他命」與「甲基安非他命」2 種毒
    品，併予指明。是被告之自白核與事實相符，應堪採信，本
    案事證明確，被告施用第二級毒品甲基安非他命之犯行，洵
    堪認定。
三、按毒品危害防制條例前於92年7 月9 日修正公布，自93年1
    月9 日施行，觀之該條例第20條、第23條之立法理由，修正
    後毒品危害防制條例就施用毒品者，只於「初犯」及「5 年
    後再犯」二種情形，有其追訴條件之限制，即須於初犯經觀
    察、勒戒或強制戒治釋放後，5 年內均無施用毒品之行為，
    始能認其前所實施之觀察、勒戒或強制戒治已足遮斷毒癮，
    而得於5 年後再犯時，再予適用初犯之規定，重行觀察、勒
    戒等程序。倘5 年內已經再犯，被依法追訴處罰，縱其第3
    次（或第3 次以上）施用毒品之時間在初犯釋放5 年以後，
    即與「5 年後再犯」之情形有別，且因已於「5 年內再犯」
    ，顯見其再犯率甚高，原實施觀察、勒戒或強制戒治，已無
    法收其實效，而無5 年戒斷期之存在，自無再經觀察、勒戒
    及強制戒治之必要，應得逕行追訴處罰（最高法院95年5 月
    9 日95年度第7 次刑事庭會議決議參照）。經查：本件被告
    前因施用毒品案件，經本院以90年度毒聲字第7398號裁定送
    觀察、勒戒，認無繼續施用毒品之傾向，於90年12月31日釋
    放（執畢日期為91年1 月10日），並經臺灣高雄地方法院檢
    察署檢察官於90年12月29日以90年度毒偵字第5703號為不起
    訴處分確定；又於5 年內之94年間，復因施用毒品案件，經
    本院以94年度簡上字第611 號判決判處有期徒刑6 月確定等
    情，有臺灣高等法院被告前案紀錄表1 份在卷可憑，是依上
    開說明，被告於前述觀察勒戒執行完畢釋放後5 年內，再犯
    施用毒品罪，經法院判決有罪確定後，復犯本件施用毒品之
    犯行，本件犯行距前揭觀察勒戒執行完畢釋放後雖逾5 年，
    惟核與毒品危害防制條例第20條第3 項所定「5 年後再犯」
    之立法意旨不符，揆諸上開說明，仍應予追訴、處罰。
四、核被告甲○○所為，均係犯毒品危害防制條例第10條第2 項
    之施用第二級毒品罪。其持有第二級毒品甲基安非他命之低
    度行為，均為施用第二級毒品甲基安非他命之高度行為所吸
    收，均不另論罪。又被告2 次施用甲基安非他命之犯行，相
    隔近1 月，已難認其係基於集合犯意下所為，是其上開2 次
    犯行，應予分論併罰。另被告於94年間因施用毒品、持有毒
    品案件，經本院以94年度簡上字第611 號、94年度簡字第57
    81號判決分別判處有期徒刑6 月、拘役40日確定，2 罪接續
    執行，於95年10月7 日縮刑期滿執行完畢乙節，有臺灣高等
    法院被告前案紀錄表1 份在卷可憑，其於徒刑執行完畢後，
    5 年內故意再犯本件有期徒刑以上之上開2 罪，均為累犯，
    皆應依刑法第47條第1 項之規定，加重其刑。爰審酌被告經
    觀察、勒戒及法院判處罪刑並執行完畢後，仍未能徹底戒絕
    毒品，再犯本件施用毒品犯行，足見其戒絕毒癮之意志不堅
    ，未能體悟施用毒品對自己、家人造成之傷害及社會之負擔
    ，惟念其犯後坦承犯行，態度良好，及施用毒品乃戕害自身
    健康，尚未直接危害他人，反社會性不高等一切情狀，分別
    量處如主文所示之刑，並定其應執行刑，以資懲儆。
據上論斷，應依刑事訴訟法第452 條、第273 條之1 第1 項、第
299 條第1 項前段，毒品危害防制條例第10條第2 項，刑法第11
條前段、第47條第1 項、第51條第5 款，判決如主文。
本案經檢察官顏漢文到庭執行職務。
中    華    民    國    97    年    5     月    12    日
                  刑事第十四庭  法  官  陳玉聰
以上正本證明與原本無異。
如不服本判決，應於判決送達後10日內，向本院提出上訴狀。
中    華    民    國    97    年    5     月    12    日
                                書記官  周美
附錄本判決論罪法條全文：
毒品危害防制條例第10條第2項
施用第二級毒品者，處3年以下有期徒刑。


司法院資訊處製作；財團法人民間司法改革基金會備份。
